臺灣士林地方法院刑事判決　　　　　　　96年度訴字第1106號
公　訴　人　臺灣士林地方法院檢察署檢察官
被　　　告　甲○○
上列被告因毒品危害防制條例案件，經檢察官提起公訴（96年度
毒偵字第1731號），而被告於本院準備程序期日就被訴事實為有
罪之陳述，經合議庭評議後，裁定由受命法官獨任進行簡式審判
程序，本院判決如下：
    主  文
甲○○施用第一級毒品，處有期徒刑拾月。扣案之第一級毒品海
洛因壹包（毛重零點公克，因鑑驗使用零點零貳公克）沒收銷
燬之，注射針筒壹支沒收；又施用第二級毒品，處有期徒刑柒月
。應執行有期徒刑壹年月。扣案之第一級毒品海洛因壹包（毛
重零點公克，因鑑驗使用零點零貳公克）沒收銷燬之，注射針
筒壹支沒收。
    事  實
一、甲○○前因施用第二級毒品安非他命案件，經依本院87年度
    毒聲字第933 號裁定送觀察、勒戒後，認無繼續施用毒品之
    傾向，於民國87年8 月13日執行完畢釋放出所，並經臺灣士
    林地方法院檢察署檢察官於87年8 月12日以87年度少連偵字
    第100 號為不起訴處分確定。復因施用第二級毒品案件，經
    本院裁定送觀察勒戒後，認有繼續施用毒品之傾向，除由本
    院以87年度毒聲字第1012號裁定令入戒治處所施以強制戒治
    外，並經臺灣士林地方法院檢察署檢察官以89年度戒毒偵字
    第132 號提起公訴，前開強制戒治部分，嗣經本院以88年度
    毒聲字第602 號裁定停止戒治付保護管束，然甲○○於保護
    管束期間因違反保護管束情節重大，再經本院以88年度毒聲
    字第1053號裁定撤銷停止戒治，繼續執行強制戒治，於89年
    9 月28日期滿執行完畢後釋放出所；至刑責部分，經本院以
    90年度簡字第139 號判決處有期徒刑3 月確定，並於90年7
    月11日徒刑易科罰金執行完畢。又因犯偽造文書案件，經臺
    灣高等法院以94年度上易字第1350號判決處有期徒刑2 月確
    定（下稱甲案）。再因犯強盜等案件，經本院以92年度訴第
    742 號判決處定執行刑為有期徒刑3 年確定。復因施用毒品
    案件，經本院以93年度訴字第89號判決處定執行刑為有期徒
    刑1 年確定，並與上揭強盜案件合併定應執行有期徒刑3 年
    11月（下稱乙案）。上開甲、乙二案接續執行，於96年1 月
    16日縮短刑期假釋出監（尚未執行完畢，不構成累犯）。詎
    其猶不知悔改，復基於施用第一級毒品海洛因之犯意，於96
    年8 月8 日上午8 、9 時許，在其位於台北縣三芝鄉○○街
    68 之2號2 樓住處，以將海洛因摻水置於注射針筒中，再注
    射入手臂之方式，施用第一級毒品海洛因；甲○○另基於施
    用第二級毒品安非他命之犯意，於96年8 月9 日下午某時，
    在上址住處，以將第二級毒品安非他命置入玻璃球加熱燒烤
    ，吸食其所產生煙霧之方式，施用第二級安非他命。嗣於96
    年8 月12日下午1 時25分許，員警前往甲○○上址住處，經
    徵得其同意後執行搜索，當場扣得其所有之海洛因1 小包（
    毛重0.3 公克，因鑑驗使用0.02公克）、注射針筒1 支，乃
    採其尿液送驗。嗣因甲○○尿液之檢驗結果，呈毒品陽性反
    應，始偵悉上情。
二、案經臺北縣政府警察局金山分局報告臺灣士林地方法院檢察
    署檢察官偵查起訴。
    理  由
一、本件被告所犯並非死刑、無期徒刑、最輕本刑為3 年以上有
    期徒刑之罪或高等法院管轄第1 審案件，而於準備程序進行
    中，被告先就被訴事實為有罪之陳述，經本院告知簡式審判
    程序之旨，並聽取公訴人、被告之意見後，由本院合議庭以
    裁定由受命法官獨任進行簡式審判程序，核先敘明。
二、上揭施用第一級毒品海洛因及第二級毒品安非他命之事實，
    業經被告甲○○於本院審理時坦承不諱，又被告為警逮捕當
    日（即96年8 月12日）在警局所採其尿液，經送台灣檢驗科
    技股份有限公司以酵素免疫分析法初驗後，再以氣相層析質
    譜儀法複驗，證實該尿液呈鴉片類（即施用海洛因之代謝物
    ）及安非他命類陽性反應，有該公司於96年8 月30日出具編
    號為CH/2007/81166 之濫用藥物尿液檢驗報告1 紙在卷可憑
    （附於偵卷第38頁），另扣案疑似毒品之白色粉末1 包（毛
    重0.3 公克，因鑑驗使用0.02公克）經送驗，結果確屬第一
    級毒品海洛因無誤，亦該公司於96年10月24日出具編號為
    CH/2007/A0796 濫用藥物檢驗報告1 紙附卷可佐（附於本院
    刑事卷第21頁），復有被告自承為其所有且供其施打海洛因
    所用之注射針筒1 支扣案可證，足徵被告施用第一級毒品海
    洛因及第二級毒品安非他命之自白與事實相符，本案事證明
    確，被告施用第一級毒品海洛因及第二級毒品安非他命之犯
    行堪可認定。
三、按毒品危害防制條例於92年7 月9 日修正公布，自93年1 月
    9 日施行，其中第20條、第23條將施用毒品之刑事處遇程序
    區分為「初犯」、「5 年內再犯」、「5 年後再犯」。依其
    立法理由之說明：「初犯」，經觀察、勒戒或強制戒治，應
    為不起訴處分或不付審理之裁定；經觀察、勒戒或強制戒治
    執行完畢釋放後，「5 年內再犯」者，因其再犯率甚高，原
    實施之觀察、勒戒及強制戒治既已無法收其實效，爰依法追
    訴或裁定交付審理。至於經觀察、勒戒或強制戒治執行完畢
    釋放，「5 年後再犯」者，前所實施之觀察、勒戒或強制戒
    治已足以遮斷其施用毒品之毒癮，為期自新及協助其斷除毒
    癮，仍用「初犯」規定，先經觀察、勒戒或強制戒治之程序
    。從而，依修正後之規定，祇於「初犯」及「5 年後再犯」
    2 種情形，有其追訴條件之限制，即須於初犯經觀察、勒戒
    或強制戒治釋放後，5 年內均無施用毒品之行為，始能認其
    前所實施之觀察、勒戒或強制戒治已足遮斷毒癮，而得於5
    年後再犯時，再予適用初犯之規定，重行觀察、勒戒等程序
    。倘5 年內已經再犯，被依法追訴處罰，縱其第3 次（或第
    3 次以上）施用毒品之時間在初犯釋放5 年以後，即與「5
    年後再犯」之情形有別，且因已於「5 年內再犯」，顯見其
    再犯率甚高，原實施觀察、勒戒或強制戒治，已無法收其實
    效，自無再經觀察、勒戒及強制戒治之必要，應由檢察官逕
    行起訴，始符新法修正之本旨（最高法院95年第7 次刑事庭
    會議決議參照）。查本案被告前因施用第二級毒品安非他命
    案件，經依本院裁定送觀察、勒戒，並於87年8 月13日執行
    完畢釋放出所，復於5 年內因再犯施用毒品犯行，除經裁定
    送觀察勒戒及強制戒治外，並經臺灣士林地方法院檢察署檢
    察官提起公訴後，由本院以90年度簡字第139 號判決處有期
    徒刑3 月確定，強制戒治部分並於89年9 月28日執行完畢釋
    放出所。又因施用毒品案件，經本院以93年度訴字第89號判
    決處定執行刑為有期徒刑1 年確定等情，有臺灣高等法院被
    告前案紀錄表、人犯在監所最新資料報表、刑案資料查註表
    各1 份存卷可考，是本案被告所為施用毒品之犯行，距89年
    9 月28日強制戒治執行完畢雖已逾5 年，惟被告在上開強制
    戒治執行完畢後5 年內，既已再犯施用毒品之罪，並經追訴
    、處罰，揆諸前揭說明，其本次犯行即與毒品危害防制條例
    第20條第3 項所稱之「5 年後再犯」有別，被告此次施用毒
    品之犯行即應被依法追訴處罰，是本件起訴程序自屬合法。
四、核被告所為，係犯毒品危害防制條例第10條第1 項之施用第
    一級毒品罪及同條第2 項之施用第二級毒品罪，而其持有第
    一級毒品、第二級毒品之低度行為，分別為其施用第一級毒
    品、第二級毒品之高度行為所吸收，均不另論罪。其所犯上
    開2 罪間，行為互異，犯意各別，應分論併罰之。爰審酌被
    告前有多次犯罪紀錄，素行本不佳，其施用毒品惡習，經觀
    察、勒戒及強制戒治程序，仍無法戒除，復觸犯本件犯行，
    顯示其並無戒絕之決心，惟念及施用毒品係傷害自身健康所
    生危害非鉅，且本件犯後被告坦承犯行，態度尚佳等一切情
    狀，分別量處如主文所示之刑，並定其應執行之刑，以資儆
    懲。
五、扣案之第一級毒品海洛因1 包（毛重0.3 公克，因鑑驗使用
    0.02公克），依毒品危害防制條例第18條第1 項前段規定，
    不問屬於犯人與否，應宣告沒收銷燬之；扣案之注射針筒1
    支為被告所有，且供其施用海洛因犯罪所用之物等情，業據
    被告供承在卷（見本院96年11月26日審判筆錄第2 頁至第3
    頁），爰依刑法第38條第1 項第2 款規定應併予宣告沒收。
據上論斷，應依刑事訴訟法第273 條之1 第1 項、第299 條第1
項前段，毒品危害防制條例第10條第1 項、第2 項、第18條第1
項前段，刑法第11條、第51條第5 款、第38條第1 項第2 款，判
決如主文。
本案經檢察官余秉甄到庭執行職務。
中　　華　　民　　國　　96　　年　　12　　月　　10　　日
                  刑事第六庭法  官  許永煌
以上正本證明與原本無異。
如不服本判決，應於收受送達後10日內向本院提出上訴書狀，其
未敘述上訴之理由者並得於提起上訴後20日內向本院補提理由書
（均須按他造當事人之人數附繕本）。
                            書記官  陳淑琪
中　　華　　民　　國　　96　　年　　12　　月　　10　　日
附錄本案科刑論罪之法條：
毒品危害防制條例第10條
施用第一級毒品者，處6 月以上5 年以下有期徒刑。
施用第二級毒品者，處3 年以下有期徒刑。
